【裁判字號】    98,訴,1035
【裁判日期】    981230
【裁判案由】    毒品危害防制條例
【裁判全文】
臺灣桃園地方法院刑事判決              98年度訴字第1035號
公  訴  人  臺灣桃園地方法院檢察署檢察官
被      告  甲○○
指定辯護人  本院公設辯護人彭詩雯
上列被告因毒品危害防制條例案件，經檢察官提起公訴（98年度
偵字第1320 號），本院判決如下：
    主  文
甲○○販賣第三級毒品，處有期徒刑貳年陸月。如附表所示之物
，均沒收之。
    事  實
一、甲○○明知愷他命（Ketamine，俗稱K他命）係毒品危害防
    制條例第2條第2項第3款所規定之第三級毒品，不得非法意
    圖販賣而持有、販賣，竟先於民國97年12月28日下午3時許
    ，在桃園縣中壢市「大六舞廳」，以新臺幣（下同）3,000
    元之代價，向真實姓名年籍不詳，綽號「小古」之成年男子
    （下稱「小古」），購入第三級毒品愷他命12包，除供其施
    用外，並兼有意圖營利而轉售以牟利之意。復於98年1月2日
    上午9時8分許，甲○○接獲陳旌瑋以其門號00000000 00號
    行動電話所撥打之電話，欲購買毒品1包，甲○○遂基於販
    賣第三級毒品之犯意，陸續以其所使用之門號00000000 00
    號行動電話與陳旌瑋聯繫購買愷他命之事宜後，復於同日上
    午11時許，在桃園縣桃園市○鎮市○○路666巷口處，以0.5
    公克500元之代價，販賣愷他命1包與陳旌瑋。嗣於同日上午
    11時28分許，在桃園縣平鎮市○○路與建安路口，為警查獲
    ，經甲○○同意搜索，而扣得如附表所示之物。
二、案經桃園縣政府警察局平鎮分局被告臺灣桃園地方法院檢察
    署檢察官偵查起訴。
    理  由
壹、證據能力部分
一、被告以外之人於審判外之言詞或書面陳述，除法律有規定者
    外，不得作為證據，刑事訴訟法第159條第1項定有明文；復
    按被告以外之人於審判外之陳述，雖不符刑事訴訟法第159
    條之1至第159條之4之規定，但經當事人於審判程序同意作
    為證據，法院審酌該言詞陳述或書面陳述作成時之情況，認
    為適當者，亦得為證據；當事人、代理人或辯護人於法院調
    查證據時，知有同法第159條第1項不得為證據之情形，而未
    於言詞辯論終結前聲明異議者，視為有前項之同意，同法第
    159條之5規定甚明。查本判決所引用證人陳旌瑋於偵查中之
    具結證述及證人陳旌瑋所使用門號0000000000號、被告所使
    用門號0000000000號行動電話之雙向通聯紀錄各1份（見偵
    卷第33至35、37頁），被告甲○○及其辯護人於本院審判期
    日同意作為證據，且迄至言詞辯論終結前亦未聲明異議，本
    院審酌上開證據資料製作時之情況，尚無違法不當及證明力
    明顯過低之瑕疵之情形，依刑事訴訟法第159條之5規定，認
    具有證據能力
二、毒品之鑑定書：
    按法院或檢察官得囑託醫院、學校或其他相當之機關、團體
    為鑑定，或審查他人之鑑定，並準用第203 條至第206之1之
    規定，刑事訴訟法第208條第1項定有明文。又檢察官因實務
    現實需求，就特定案件類型認當然有鑑定之必要者，基於檢
    察一體原則，得由該管檢察長概括選任鑑定機關，是司法警
    察等偵查輔助人員於案件未移送檢察官偵辦前之調查犯罪階
    段，依據檢察長之概括授權，先行將證物送請檢察機關預先
    核定之專責鑑定人或鑑定機關實施鑑定，該鑑定人或鑑定機
    關亦應視同受承辦檢察官所選任或囑託而執行鑑定業務，其
    等出具之書面鑑定報告應屬刑事訴訟法第206條所定之傳聞
    例外，當具有證據能力。查本案卷附之臺灣檢驗科技股份有
    限公司98年1月13日之濫用藥物檢驗報告2份（報告編號：UL
    /2009/10055、UL/2009/10056）為依檢察機關概括授權囑託
    執行鑑定職務機關所出具之書面鑑定報告（見本院訴字卷第
    24、25頁），是上開書面報告，依刑事訴訟法第159條第1項
    及同法第208條第1項準用同法第206條第1項之規定，為傳聞
    法則之例外，自得作為本案之證據。
三、扣案之毒品等物：
    為警所扣得如附表所示之物，與本案事實均有自然之關聯，
    且無證據證明係公務員違背法定程序所取得，是認上開扣案
    物，均得作為證據。
四、另本案認定事實所引用之卷內所有文書證據，檢察官及被告
    並未主張排除前開書證之證據能力，且迄於本院言詞辯論終
    結前均未表示異議，本院審酌前開書證並無證據證明係公務
    員違背法定程序所取得或內容有經偽造、變造之情事，亦無
    刑事訴訟法第159條之4之顯有不可信之情況與不得作為證據
    之情形，本案認定事實所引用之卷內所有文書證據，亦均認
    為有證據能力。
貳、認定犯罪事實所憑之證據及理由
一、上揭販賣第三級毒品愷他命1包與陳旌瑋之犯罪事實，業據
    被告於警詢及本院審理時坦承不諱（見偵卷第6至8頁、本院
    訴字卷第第12、13、37頁），並經證人陳旌瑋於偵查中證述
    明確（見偵卷第44頁），且有查獲照片5張、證人陳旌瑋所
    使用門號0000000000號與被告所使用門號0000000000號行動
    電話之雙向通聯紀錄各1份在卷可稽（見偵卷第16至18、33
    至35、37頁）。此外，尚有被告所有之搭配門號0000000000
    號行動電話機具1支（不含SIM卡）、販賣毒品所得財物500
    元扣案可資佐證，足認被告前開不利於己之自白與事實相符
    ，堪予採信。至被告於本院審理時除坦稱供自己施用外，亦
    稱會跟有吸毒之人說我那邊有毒品，係要販賣等語（見本院
    訴字卷第48、50頁），且證人陳旌瑋於偵查中亦證稱：是因
    為網路尚有網友說被告有東西（指愷他命），我就想辦法跟
    被告聯絡等語（見偵卷第44頁），益徵在網路上可從被告此
    處拿到愷他命之訊息，已廣為流傳，則被告於前向「小古」
    所販入愷他命12包之目的，即兼具有意圖營利，而轉售牟利
    之情，亦堪認定，併此敘明。
二、綜上所析，本案事證明確，被告犯行應堪認定，應依法論科
    。
、新舊法比較適用與論罪科刑
一、新舊法比較：
    被告行為後，毒品危害防制條例於98年5月20日修正公布，
    於98年11月20日施行（見臺灣高等法院98年6月12日98年第3
    次刑事庭庭長會議結論參照）。按行為後法律有變更者，適
    用行為時之法律，但行為後之法律有利於行為人者，適用最
    有利於行為人之法律，現行刑法第2條第1項訂有明文。茲就
    本案有關之新舊法比較部分，臚列如下：
(一)、毒品危害防制條例第4條第3項，修正前係規定：「製造、運
    輸、販賣第三級毒品者，處五年以上有期徒刑，得併科新臺
    幣五百萬元以下罰金。」修正後則規定：「製造、運輸、販
    賣第三級毒品者，處五年以上有期徒刑，得併科新臺幣七百
    萬元以下罰金。」，可知犯罪構成要件相同，法定刑併科罰
    金部分，由500萬元提高為700萬元，經比較新舊法之結果，
    以適用修正前毒品危害防制條例第4條第3項規定對被告有利
    。
(二)、被告行為時之毒品危害防制條例第17條規定：「犯第4條第
    1項至第4項、第5條第1項至第4項前段、第6條第1項至第4項
    、第7條第1項至第4項、第8條第1項至第4項、第10條或第11
    條第1項、第2項之罪，供出毒品來源，因而破獲者，得減輕
    其刑。」修正後則規定：「犯第4條至第8條、第10條或第11
    條之罪，供出毒品來源，因而查獲其他正犯或共犯者，減輕
    或免除其刑。犯第4條至第8條之罪於偵查及審判中均自白者
    ，減輕其刑。」核修正後之規定，第1項除修正「因而破獲
    者」文字為「因而查獲其他正犯或共犯者」外，並刪除原條
    文「得減輕或免除其刑」之「得」字；第2項則增列自白減
    輕其刑之規定，於量刑適用上，自以修正後之規定對被告較
    為有利。
(三)、經綜合前述各項罪刑法律變更，整體為「從舊從輕」之比較
    結果，應一體適用被告行為後修正毒品危害防制條例之規定
    ，較有利於被告。
二、論罪科刑：
(一)、按愷他命係毒品危害防制條例第2條第2項第3款所規範之第
    三級毒品。核被告所為，係犯修正後毒品危害防制條例第4
    條第3項之販賣第三級毒品罪。被告為轉售牟利而購入愷他
    命及販入後未及賣出前之意圖販賣而持有之低度行為，皆為
    後階販賣行為所吸收，均不另論罪。又，被告於偵查中雖辯
    稱其因欠陳旌瑋錢，而給陳旌瑋1包毒品抵之前所積欠之債
    務云云（見偵卷第43頁），惟其於警詢及本院審理時均坦承
    販賣第三級毒品之犯行，此有警詢、本院審理筆錄可稽（見
    偵卷第6至8頁、本院訴字卷第12、13、37頁）。揆諸毒品危
    害防制條例增列第17條第2項自白減輕其刑之規定，乃為有
    效遏止毒品氾濫，適逢新法關於減刑規定方修正施行未久，
    尚未經政府宣導而廣為人知，為期犯罪者能自白犯罪，疏減
    司法單位查緝困難、耗費司法資源，實應擴及偵查範圍之適
    用，是司法警察亦不失為廣義之偵查機關，故本案應適用修
    正後毒品危害防制條例第17條第2項規定，減輕被告之刑。
(二)、按刑法第59條之酌量減輕其刑，必犯罪之情狀顯可憫恕，認
    科以最低度刑仍嫌過重者，始有其適用。至於同法第57條規
    定，科刑時應以行為人之責任為基礎，並審酌一切情狀，尤
    應注意該條所列10款事項，為科刑重輕之標準，則為在法定
    刑內量刑輕重之依據。所謂「犯罪之情狀」與「一切情狀」
    ，兩者固非有截然不同之領域，於裁判上酌量減輕其刑時，
    雖亦應就犯罪一切情形予以考量，但仍應審酌其犯罪情狀有
    無「顯可憫恕」之事由。故適用刑法第59條酌量減輕其刑時
    ，雖不排除審酌同法第57條所列舉10款之事由，惟其程度必
    須達於犯罪之情狀「顯可憫恕」者，始可予以酌減（最高法
    院98年度台上字第5454號判決意旨參照）。查，被告於本院
    審理時稱：「（問：你可以拿東西的訊息為什麼要讓你朋友
    知道？）因為大家都會玩。（問：跟有吸毒的人講你那邊有
    毒品，目的何在，好玩在哪裡？）跟陳旌瑋說的就是真的要
    販毒。（問：跟其他人講的目的為何？）要販賣。（問：你
    販賣目的何在？）賺錢。（問：為什麼要賺錢？）生活費不
    夠。（問：不要吸毒不就好了，怎麼會不夠？）恩。（問：
    恩的意思是說你有吸毒，所以生活費不夠，只好靠販賣來賺
    一點錢？）是的？（問：我以為你販毒的前是要養家活口，
    你是否有拿生活費回家？）有，幾千元。（問：一個月？）
    （搖頭）。（問：還是半年？）（搖頭）。（問：一年？）
    （搖頭）。（問：所以根本就是少之又少？）是的。」等語
    （見本院訴字卷第50至51頁），可見被告不思毒品之嚴重性
    ，僅因貪圖販賣毒品之微利，為供其施用毒品之需，鋌而走
    險，在朋友間散佈其有毒品之消息，販賣毒品與他人，助長
    施用毒品惡習及影響社會治安，是辯護人請求給予被告緩刑
    之寬容等語（見本院訴字卷第37反面頁），核無情堪憫恕之
    特殊事由，礙難依其所請，附此敘明。
(三)、審酌毒品具成癮性、濫用性，為我國法制所厲禁，毒品對於
    個人、社會，甚至國家之危害，歷經教育、傳播媒體宣導，
    迺被告販賣毒品，助長他人施用毒品惡習，並足以使購買施
    用者成癮，造成精神障礙與性格異常，甚至生命健康受損，
    戕害國人身體健康，並危及社會安全，然姑念被告適就讀技
    術學院，年紀尚輕，自幼為他人收養，其養父已歿，養母逾
    耳順之年（見本院審訴字卷第23頁），實無心多關心被告成
    長過程中之身心發展及交友情形。被告歷經此教訓，業已有
    反省悔過自新之醒悟，此有其撰寫之悔過書1份可按（見本
    院訴字卷第16頁），復正半工半讀，減輕家人負擔，亦有其
    提出之員工在職證明書可參（見本院審訴字卷第24頁），考
    量其年輕識淺，而身蹈法網，並斟酌其販售毒品之次數、數
    量及犯後坦承犯罪，疏減司法資源之耗費兼衡其犯罪動機、
    目的、手段等一切情狀，量處如主文所示之刑。
肆、沒收部分
(一)、按毒品危害防制條例第18條第1項前段之規定，應予沒收銷
    燬之毒品，以經查獲之第一、二級毒品為限。又毒品依其成
    癮性、濫用性及對社會危害性，共分為四級，上開條例並就
    製造、運輸、販賣、意圖販賣而持有、以非法方法使人施用
    、引誘他人施用及轉讓不同等級之毒品等行為，分別定其處
    罰。至施用或持有第三、四級毒品，因其可罰性較低，故未
    設處罰之規定，僅就施用及持有第一、二級毒品科以刑罰。
    然鑑於第三、四級毒品均係管制藥品，特於同條例第11條之
    1明定無正當理由，不得擅自持有；第18條第1項後段復規定
    查獲之第三、四級毒品，無正當理由而擅自持有者，沒入銷
    燬之。從而，依同條例第18條第1項後段應沒入銷燬之毒品
    ，專指查獲施用或持有之第三、四級毒品而言；倘係查獲製
    造、運輸、販賣、意圖販賣而持有、以非法方法使人施用、
    引誘他人施用或轉讓第三、四級毒品，既屬同條例相關法條
    明文規定處罰之犯罪行為，即非該條項應依行政程序沒入銷
    燬之範圍。又同條例第19條第1項所定「供犯罪所用或因犯
    罪所得之物」，係指犯第4條至第9條、第12條、第13條或第
    14條第1項、第2項之罪所用或所得之物，不包括毒品本身在
    內，是尚不得援用此項規定為第三、四級毒品之沒收依據。
    再同條例對於查獲之製造、運輸、販賣、意圖販賣而持有、
    以非法方法使人施用、引誘他人施用及轉讓第三、四級毒品
    之沒收，並無特別規定，如其行為已構成犯罪，則該毒品即
    屬不受法律保護之違禁物，應回歸刑法之適用，依刑法第38
    條第1項第1款之規定沒收之，始為適法（最高法院96年度台
    上字第89、727、728及884號判決意旨參照）。查，被告原
    向「小古」購入第三級毒品愷他命12包，其中1包供己施用
    完畢，另1包業已販賣與證人陳旌瑋，無從宣告沒收；而員
    警所扣得如附表編號一號所示之第三級毒品愷他命10包，均
    兼具供其自行施用及備供轉售牟利之雙重性質，已難劃分，
    復均屬違禁物，不問屬於犯罪行為人與否，均應依刑法第38
    條第1項第1款規定宣告沒收之。至於附表編號一號所示之物
    鑑驗耗損部分，既已滅失不存在，自無庸併予宣告沒收之。
(二)、按毒品危害防制條例第19條第1項規定：「犯第四條至第九
    條、第十二條、第十三條或第十四條第一項、第二項之罪者
    ，其供犯罪所用或因犯罪所得之財物，均沒收之」，該條項
    有關沒收之規定，係刑法第38條第1項第2款、第3項之特別
    規定，雖採義務沒收主義，但因無如同條例第18條第1項前
    段「不問屬於犯人與否均沒收」之規定，故供犯該項所列之
    罪所用之物，仍以屬於犯人所有者為限，始得宣告沒收。經
    查：
 1、扣案如附表編號一號所示包裝愷他命之塑膠袋10只，均具有
    防止毒品裸露、散逸，便於攜帶之功能，與毒品即無難以析
    離而無法個別宣告沒收情事，從而包裝愷他命之前述塑膠袋
    既均兼含供被告意圖販賣毒品而持有所用之物，業如前述，
    應依毒品危害防制條例第19條第1項規定宣告沒收之。
 2、扣案如附表編號三號所示之搭配門號0000000000號使用之行
    動電話機具1支（不含SIM卡），被告於本院審理中供承係其
    所有，且用以販賣毒品聯繫之用（見本院訴字卷第11反面、
    13頁），是依上開說明，亦應依同條例第19條第1項規定宣
    告沒收之。至扣案之門號0000000000號之SIM卡1枚，乃被告
    向其高中同學張家榮所借得使用之情（見本院訴字卷第11反
    面），核與該門號之使用者資料相符（見偵卷第33頁），非
    被告所有之物，自不予宣告沒收之。
 3、扣案如附表編號四號所示之現金800元，僅500元為被告販賣
    本案毒品所得，據被告供陳在卷（見本院訴字卷第12頁），
    核與證人陳旌瑋於偵查中證述相符（見偵卷第44頁），而其
    餘之300元尚無證據證明為被告販賣毒品所得，是就500元，
    依同條例第19條第1項規定宣告沒收之。
 4、上揭1至3宣告沒收之物，因均已扣案，無全部或一部不能沒
    收之情形，無庸依同條項後段諭知如全部或一部不能沒收時
    追徵其價額或以其財產抵償之（最高法院95年度台上字第
    5106、3133、1001號判決意旨參照），併此敘明。
(四)、至扣案之MDMA1顆，業經檢察官為不起訴處分，有臺灣桃園
    地方法院檢察署98年度毒偵字第284號、98年度偵字第6697
    號不起訴處分書故1份在卷可查（見偵卷第48至51頁），核
    與本案無關，自無宣告沒收之必要。
據上論斷，應依刑事訴訟法第299條第1項前段，修正後毒品危害
防制條例第4條第3項、第17條第2項，毒品危害防制條例第19 條
第1項，刑法第11條、第2條第1項但書、第38條第1項第1款、第2
款，判決如主文。
本案經檢察官簡方毅到庭執行職務。
中    華    民    國    98    年    12    月    30    日
            刑事第十一庭    審判長法  官  蔡榮澤
                                  法  官  吳宗航
                                  法  官  汪曉君
以上正本證明與原本無異。
如不服本判決應於收受判決後10日內向本院提出上訴書狀，並應
敘述具體理由。其未敘述上訴理由者，應於上訴期間屆滿後20日
內向本院補提理由書 (均須按他造當事人之人數附繕本)「切勿
逕送上級法院」。
                                  書記官   楊晴文
中    華    民    國    98    年    12    月    30    日
附表：
┌──┬────────┬──┬─────────────────────┐
│編號│扣案物品名稱    │數量│備註                                      │
│    │                │    │                                          │
├──┼────────┼──┼────┬──────────┬─────┤
│ 一 │第三級毒品愷他命│10包│鑑定毒品│重量                │附著包裝物│
│    │                │    │機關    │                    │          │
│    │                │    ├────┼──────────┼─────┤
│    │                │    │臺灣檢驗│白色結晶，毛重7.49公│包裝塑膠袋│
│    │                │    │科技股份│克，因鑑驗使用0.010 │10只      │
│    │                │    │有限公司│公克，驗餘毛重7.48公│          │
│    │                │    │        │克                  │          │
├──┼────────┼──┼────┴──────────┴─────┤
│ 二 │搭配門號00000000│1支 │門號0000000000號SIM卡1枚非被告所有，不予宣│
│    │01號使用之行動電│    │告沒收之。                                │
│    │話機具（不含SIM │    │                                          │
│    │卡）            │    │                                          │
├──┼────────┼──┼─────────────────────┤
│ 三 │現金新臺幣500元 │    │另300元並非犯罪所得財物，不予宣告沒收之。 │
│    │                │    │                                          │
└──┴────────┴──┴─────────────────────┘
附錄本案論罪科刑法條全文：
修正後毒品危害防制條例第4條
製造、運輸、販賣第一級毒品者，處死刑或無期徒刑；處無期徒
刑者，得併科新臺幣 2 千萬元以下罰金。
製造、運輸、販賣第二級毒品者，處無期徒刑或 7 年以上有期
徒刑，得併科新臺幣 1 千萬元以下罰金。
製造、運輸、販賣第三級毒品者，處 5 年以上有期徒刑，得併
科新臺幣 7 百萬元以下罰金。
製造、運輸、販賣第四級毒品者，處 3 年以上 10 年以下有期
徒刑，得併科新臺幣 3 百萬元以下罰金。
製造、運輸、販賣專供製造或施用毒品之器具者，處 1 年以上
7 年以下有期徒刑，得併科新臺幣 1 百萬元以下罰金。
前五項之未遂犯罰之。

司法院資訊處製作；財團法人民間司法改革基金會備份。
